臺灣高等法院刑事判決　　　　　　　　100年度上易字第507號
上　訴　人
即　被　告　陳00
上列上訴人因違反性騷擾防治法案件，不服臺灣臺北地方法院99
年度易字第2283號，中華民國100年1月14日第一審判決（起訴案
號：臺灣臺北地方法院檢察署99年度偵字第8405號），提起上訴
，本院判決如下：
    主  文
原判決撤銷。
陳00意圖性騷擾，乘人不及抗拒而為觸摸其他身體隱私處之行
為，累犯，處有期徒刑肆月，如易科罰金，以新臺幣壹仟元折算
壹日。
    事  實                                                                
一、陳00前於民國95年間，因竊盜案件，經臺灣板橋地方法院
    95年度簡字第4703號判決判處有期徒刑3月確定，又因竊盜
    案件，經臺灣板橋地方法院以95年度簡字第5303號判決判處
    有期徒刑3月確定，上開二案經臺灣板橋地方法院以96年度
    聲字第695號裁定應執行有期徒刑6月確定，於96年4月12日
    執行完畢（構成累犯）。陳00於99年3月1日中午12時許，
    在臺北縣新店市（現已改制為新北市新店區○○○路514號
    「念SONG卡拉OK」店飲酒，已酒醉致精神障礙，達到其辨識
    行為違法或依其辨識而行為之能力，顯著降低之程度，至同
    日下午1時10分許，陳00離開上開卡拉OK店，步行至臺北
    縣新店市○○路523號「烈火運動餐廳」前，因見到代號
    0000000000之女子（真實姓名、人別資料詳卷，下稱A女）
    與友人蔡○○（真實姓名、人別資料詳卷）結伴迎面而來，
    竟基於意圖性騷擾之犯意，利用與A女擦肩而過機會，故意
    以身體碰撞A女身體，乘A女不及抗拒，伸手向下觸摸A女下
    體。嗣因A女返回其位於臺北縣新店市○○路529號3樓之辦
    公地點，發現陳00復在該處閒逛逗留，始通知男性同事報
    警查獲。
二、案經A女訴由臺北縣政府（現已改制為新北市政府）警察局
    新店分局報告臺灣臺北地方法院檢察署檢察官偵查起訴。
    理  由
壹、證據能力方面；
    按被告以外之人於審判外之陳述，雖不符刑事訴訟法第159
    條之1至第159條之4之規定，而經當事人於審判程序同意作
    為證據，法院審酌該言詞陳述或書面陳述作成時之情況，認
    為適當者，亦得為證據。當事人、代理人或辯護人於法院調
    查證據時，知有第159條第1項不得為證據之情形，而未於言
    詞辯論終結前聲明異議者，視為有前項之同意，刑事訴訟法
    第159條之5定有明文。以下本院援引之證人於審判外之陳述
    ，上訴人即被告陳00、檢察官於本院審理時均陳明同意採
    為證據（見本院100年3月24日準備持續筆錄），至言詞辯論
    終結前，均未對證據能力聲明異議，被告僅對上開陳述之證
    明力為爭執，而上開證人於審判為之陳述，經查無違反法定
    程序而取得，或證明力明顯過低之情形，以之作為證據尚屬
    適當，是依前揭規定，均認有證據能力。
貳、認定事實之證據及理由
一、訊據被告陳00矢口否認涉有上開犯行，辯稱：伊在卡拉OK
    店喝了1瓶高粱酒，之後伊如何離開的，有無碰觸到A女，伊
    都不清楚云云。經查：
（一）上開事實，業據證人A女於警詢、偵查及原審時證述明確
      ，其於警詢時證稱：99年3月1日下午1時10分許，當時伊
      與同事蔡○○經過烈火餐廳前，要去買午餐，被告從對向
      走來，伊看被告搖搖晃晃的，有刻意閃避，不料被告竟撞
      擊伊，再用手摸伊下體一下，伊當下來不及反應等語（見
      偵查卷第5頁），其於偵查時證稱：當天伊與同事經過餐
      廳門口，要去買午餐，被告從對面走過來，走路搖搖晃晃
      ，看起來好像喝醉，伊有故意要閃開他，但被告還是刻意
      走到伊面前撞伊，並用手摸伊下體，伊當時穿長褲，被告
      就是摸伊長褲下體的部分，被告是一邊走一邊摸，伊當時
      被嚇到，來不及反應等語（見偵查卷第36頁），其於原審
      時亦證稱：那天伊與同事要出去吃飯，到公司樓下時，看
      見被告從對面走來，被告走路搖搖晃晃，好像喝醉的樣子
      ，伊看被告走過來，與同事有意要閃躲，怕會被撞到，但
      在閃被告的時候，被告就故意用他的身體撞伊，並在撞伊
      的同時，用他的手摸伊的下體，伊有感覺被摸到等語（見
      原審卷第138頁），核與證人即與A女同行之同事蔡○○於
      警詢時所證事件經過相符（見偵查卷第9頁）。
（二）被告於原審時雖辯稱：伊在卡拉OK店飲酒後，離開時已是
      下午2、3時，伊不可能在上開時、地觸摸A女云云。然查
      ，證人即「念SONG卡拉OK」店員工郭秀月於原審時雖證稱
      ：被告確曾前往新店市○○路514號「念SONG卡拉OK」店
      喝酒，前後有二次，並非熟客，第一次是由伊與老闆娘朱
      美英陪被告喝酒，喝到下午3、4點，被告喝醉後，伊曾看
      見被告坐在店門外，過一會兒就不見了。第二次被告來就
      是問伊上次來喝酒當天究竟是什麼樣的情形，為何後來會
      去派出所等語，然其亦證稱：伊無法確定被告第一次來喝
      酒時是否就是99年3月1日等語（見原審卷第134、135頁）
      ，是證人郭秀月已無法明確記憶被告到其店內飲酒之日為
      何時，顯見其對被告到其店內飲酒之細節已然記憶模糊，
      是其陳稱被告飲酒後係在下午3、4時始離開店內一節之正
      確性，並非無疑。況證人即事發當日為被告製作警詢筆錄
      之警員邱建彰於原審時證稱：製作警詢筆錄之時間是下午
      2時許，是在派出所製作筆錄的。大樓（指A女辦公室所在
      之大樓）電梯監視系統顯示下午1點多的時候，被告就有
      進去大樓，錄影畫面裡面就有被告。被告作筆錄時不能理
      解所問的問題，伊問被告為何騷擾被害人，被告也不曉得
      當時的情形，因為他神智不清，所以沒有給他做完筆錄等
      語（見原審卷第80頁背面、第81頁）；另證人即到現場處
      理之警員沈政揚於原審時亦證稱：接受報案後就去被害人
      公司，當時被害人及其同事很多人圍著被告，伊請被害人
      指認是不是被告性騷擾她，經過確認後，就將被告帶回派
      出所。當天是99年3月1日，製作筆錄的時間應該是在下午
      2點整開始，所以查獲的時間約在往前推30至40分鐘，大
      約是下午1點半到1點40分之間。當地確實原有烈火運動餐
      廳，只是現在已經改名，地址是新店市○○路523號無誤
      。當時看到被告時，被告還可以像正常人一樣行動，但精
      神狀況好像不知道發生什麼事，酒味很濃，連自己的所在
      地都弄不清楚，至於是不是裝的，伊沒有辦法判斷等語（
      見原審卷第136、137頁），並有被告當日下午1時12分許
      在A女辦公室大樓電梯內之監視錄影翻拍照片5張在卷可稽
      （見原審卷第38至42頁），再參酌A女辦公室所在之大樓
      距本案發生地點之新店市○○路523號「烈火運動餐廳」
      前，及被告自稱原先飲酒地點之新店市○○路514號「念
      SONG卡拉OK」，三者皆屬同一街廓，相距不遠，核其距離
      與本案所發生時間亦均吻合，足見被告於案發當日下午1
      時10分許確實在案發現場，其辯稱伊當天在卡拉OK店飲酒
      至下午2、3點才離開云云，及證人郭秀月證稱被告喝酒到
      下午3、4時離開云云，與上開事證不相符合，均非足採。
（三）又被告為警查獲後，經酒測結果，其呼吸中之酒精濃度值
      高達0.95，有酒精測定紀錄表乙紙附卷可稽（見偵查卷第
      11頁），再參諸證人A女、郭秀月、邱建彰、沈政揚等上
      開證述，足認被告於查獲時確呈酒醉之狀態。經本院函請
      國軍北投醫院就被告行為時之精神狀況進行鑑定結果，認
      被告於行為當時已達到辨識行為違法或依其辨識而行為之
      能力，顯著減低之程度，有該院100年5月30日醫投行政字
      第1000001389號函所附精神鑑定書1件在卷可稽。又被告
      與A女素不相識，被告自上開卡拉OK店內飲酒後步行於臺
      北縣新店中正路上時，A女恰與同事步行外出用餐，被告
      與A女相遇純屬巧合，並無任何證據證明被告於飲酒尚未
      陷入精神障礙之際，已就其酒醉後性騷擾A女之行為有所
      謀畫或預見，自難認被告於酒醉後犯下本案行為，係故意
      或過失自行招致之原因自由行為，併此敘明。
二、綜上所述，本案事證明確，被告犯行洵堪認定，應依法論科
    。
參、論罪科刑及撤銷改判之理由
一、核被告所為，係犯性騷擾防治法第25條第1項之意圖性騷擾
    ，乘人不及抗拒而為觸摸其他身體隱私處之行為罪。被告前
    有如事實欄所載之犯罪科刑及執行情形，有本院被告前案紀
    錄表1件在卷可稽，其受有期徒刑執行完畢後，5年以內故意
    再犯本件有期徒刑以上之罪，為累犯，應依刑法第47條第1
    項規定加重其刑。又被告行為時因酒致精神障礙，已達到辨
    識行為違法或依其辨識而行為之能力，顯著減低之程度，又
    無證據證明被告於酒醉後犯下本案行為，係屬故意或過失自
    行招致之原因自由行為，有如前述，爰依刑法第19條第2項
    之規定減輕其刑，並依法先加後減之。
二、原審以被告犯性騷擾防治法第25條第1項之罪，事證明確，
    予以論罪科刑，固非無見。惟：(1)按受有期徒刑之執行完畢
    ，或受無期徒刑或有期徒刑一部之執行而赦免後，5年以內
    故意再犯有期徒刑以上之罪者，始為累犯，此觀刑法第47
    條第1項之規定自明。又被告犯應併合處罰之數罪，經法院
    分別判處有期徒刑確定，並依檢察官之聲請，以裁定定其數
    罪之應執行刑確定，該數罪是否執行完畢，係以所定之刑是
    否全部執行完畢為斷。其在未裁定前已先執行之有期徒刑之
    罪，因嗣後合併他罪定應執行刑之結果，檢察官所換發之執
    行指揮書，係執行應執行刑，其前已執行之有期徒刑部分，
    僅應予扣除，不能認為已執行完畢（最高法院94年度台非字
    第249號判決意旨參照）。查，被告前於98年間，因竊盜案
    件，經臺灣板橋地方法院以97年度簡字第9723號判決判處有
    期徒刑6月確定，曾於98年10月9日執行完畢，然嗣後前開案
    件與被告另犯詐欺案件（本院98年度上易字第2541號，判處
    有期徒刑4月確定），經本院99年度聲字第437號裁定應執行
    為有期徒刑9月確定（刑期起算日99年7月1日，指揮書執畢
    日期為99年9月30日），有本院被告前案紀錄表在卷可稽，
    是揆諸上揭說明，被告上開竊盜案件，因嗣後合併他罪定執
    行刑之結果，已不能認為於98年10月9日執行完畢，原判決
    以被告犯上開竊盜罪已於98年10月9日執行完畢，並以之為
    論以被告累犯之依據，於法有違。(2)符合犯罪構成要件且具
    違法性之行為，須兼備有責性，始得課予刑罰，此即刑罰須
    以罪責成立為前提之「罪責原則」。刑法第19條第1項規定
    行為人於行為時，欠缺辨識行為違法之意識能力或依其辨識
    而行為之自我控制能力者，不予處罰；同條第2項規定其辨
    識能力或自我控制能力顯著減低者，得減輕其刑，即明揭斯
    旨。而94年2月2日修正公布之刑法第19條增訂第3項「上開
    規定，於因故意或過失自行招致者，不適用之」，依該次修
    正草案總說明15，謂「行為人之主觀性格，如原與常人無殊
    ，而因故意或過失自陷精神障礙，則不問原來是否藉此精神
    狀態而犯罪，皆已充分顯示其反社會性格，而具有可罰性（
    學說稱之為原因自由行為）。若……任其主張不罰或減輕，
    將無以維持社會秩序，在刑事上自非所宜」，故該規定所指
    不得獲邀精神障礙者不罰或減輕其刑之寬典者，應僅限學說
    上之「原因自由行為」。而原因自由行為，包括故意原因自
    由行為與過失原因自由行為，除其精神障礙等心智缺陷之狀
    態係行為人以故意或過失行為所導致外，並須行為人陷入精
    神障礙前，於精神狀態正常時，對其陷入精神障礙中之侵害
    法益行為有故意或有預見可能性，始足當之。從而行為人雖
    因己身之飲酒、用藥等，致於為法益侵害行為時有精神障礙
    之情形，然苟無證據足資證明其於飲酒、用藥之初，尚未陷
    入精神障礙狀態前，即對嗣後精神障礙狀態中之侵害法益行
    為有故意或預見可能，其嗣後侵害法益之行為即非原因自由
    行為，自仍有刑法第19條第1項、第2項之減免其刑規定適用
    （最高法院99年度台上字第4582、6523號判決意旨參照）。
    原判決未就被告於飲酒尚未陷入精神障礙之際，就其酒醉後
    性騷擾A女之行為，是否有故意或預見之可能，詳為必要之
    論述，徒以被告之酒醉狀態，係因自行喝酒尋歡所致，即認
    其自制力因飲酒過量而降低所造成之違法行為，屬原因自由
    行為，依刑法第19條第3項規定，不得適用同條第2項規定減
    輕其刑云云，尚有未洽。被告提起上訴，猶執前詞，否認犯
    行，雖無理由，惟原判決既有上開可議之處，仍應由本院將
    原判決撤銷改判。
三、爰審酌被告前有多項犯罪紀錄，素行尚非良好，為逞一己私
    慾，竟在公共場所對素不相識之A女身體隱私處任意觸摸之
    犯罪動機、手段，其任意觸摸女子私處，不尊重他人對於身
    體自主權利，且對A女身體與心靈所造成嚴重之驚嚇、侮辱
    ，犯罪情節及所生危害非輕，及其犯罪後之態度等一切情狀
    ，量處如主文第2項所示之刑，並諭知易科罰金之標準。
據上論斷，應依刑事訴訟法第369條第1項前段、第364條、第299
條第1項前段，性騷擾防治法第25條第1項，刑法第11條前段、第
47條第1項、第19第2項、第41條第1項前段，判決如主文。
本案經檢察官黃騰耀到庭執行職務。
中    華    民    國   100    年    8     月    9     日
                  刑事第五庭  審判長法  官   

                                    法  官  
 
                                    法  官   
以上正本證明與原本無異。
不得上訴。
                                    書記官  
中    華    民    國   100    年    8     月    9     日
附錄本案論罪科刑法條全文：
性騷擾防治法第25條第1項
意圖性騷擾，乘人不及抗拒而為親吻、擁抱或觸摸其臀部、胸部
或其他身體隱私處之行為者，處2 年以下有期徒刑、拘役或科或
併科新臺幣10萬元以下罰金。